【裁判字號】    88,自,991
【裁判日期】    890526
【裁判案由】    詐欺
【裁判全文】
臺灣臺北地方法院刑事判決                          八十八年度自字第九九一號
    自  訴  人  乙○○
    被      告  甲○○
右列被告因詐欺案件，經自訴人提起自訴，本院判決如左：
    主      文
甲○○無罪。
    理      由
一、自訴意旨略以：被告甲○○於民國八十七年十月間向自訴人訂購傢俱一批，貨款
    總計新台幣（以下同）二十萬元正，自訴人依約將傢俱送至被告指定之台北市中
    山區○○○路東光百貨公司二樓，被告即開立交付發票日分別為八十七年十二月
    十五日、八十八年一月十五日，票面金額均為十萬元，付款銀行均為玉山商業銀
    行板橋分行之支票二紙予自訴人，詎自訴人屆期提示該二紙支票，均不獲兌現，
    又遍尋被告無著等語，因認被告甲○○涉有刑法第三百三十九條第一項之詐欺取
    財罪嫌。
二、按犯罪事實應依證據認定之，無證據不得推定其犯罪事實。又不能證明被告犯罪
    者，應諭知無罪之判決，刑事訴訟法第一百五十四條、第三百零一條第一項分別
    定有明文。又事實之認定，應憑證據，如未能發現相當證據，或證據不足以證明
    ，自不能以推測或擬制之方法，為裁判基礎（最高法院四十年台上字第八六號判
    例參照）。再刑法第三百三十九條第一項詐欺罪之成立，以意圖為自己或第三人
    不法之所有，以詐術使人將本人或第三人之物交付為要件，若行為人所用方法，
    不能認為詐術，亦不致使人陷於錯誤，則不得遽以該罪相繩。（最高法院四十六
    年台上字第二六Ｏ號判例）。至於債務人於債之關係成立後，如有未依債之本旨
    履行民事債務之情形，在一般社會經驗上可能之原因甚多，縱令是出於惡意不為
    履行，苟無足以證明其在債之關係發生時，自始即具有不法所有意圖之積極證據
    ，亦僅能令負民事之遲延給付責任，依刑事訴訟法第一百五十四條之規定，尚不
    得據此債信違反之客觀事態，而推定債務人原有詐欺取財或詐欺得利之犯意。
三、本件自訴人認被告涉有詐欺取財之犯行，其所依憑之理由無非係以被告於前開時
    間向其訂購傢俱一批，俟其依約交貨後，被告並交付前述二紙支票以為支付貨款
    ，惟屆期提示該二紙支票竟不獲兌付為據，並提出前開二紙支票及退票理由單為
    證。
四、訊據被告堅決否認有任何自訴人所指訴之詐欺取財犯行，辯稱：我沒有向自訴人
    訂傢俱，而之所以我名義的支票會在自訴人手上，乃是因為我的一個朋友叫林秋
    雄因為要做生意向我借支票去用，我現在也找不到那個人，不過傢俱雖然不是我
    買的，我現在也已經跟自訴人成立和解，我絕對沒有詐欺等語。
五、本院經查：
  （一）自訴人迭於本院八十九年四月十日調查及同年五月十二日審理時供稱並非本
        件被告向其出面訂購傢俱及交付前開二紙支票予其收受，而是另外一位林先
        生向其訂購傢俱及交付支票（各該期日訊問筆錄及審判筆錄參照），是由自
        訴人上開供述以觀，被告辯稱並非其向自訴人訂購傢俱及交付前開支票，而
        係其一位名為林秋雄之朋友向其借支票使用，而向自訴人訂購傢俱乙節，堪
        認與事實相符，是既非被告向自訴人訂購傢俱，被告自無對自訴人為詐術之
        施用甚明。
  （二）次查自訴人於本院八十八年十一月二十九日調查時供稱向其訂構傢俱之林姓
        男子係在八十七年十月間訂購傢俱之同時即將前開二紙支票交付予其持有（
        當日訊問筆錄參照），而被告設於玉山商業銀行板橋分行之上開支票甲存帳
        戶，經本院向該行函查結果，該帳戶自八十七年十月間開戶以迄同年十一月
        間之往來尚屬正常，而係至八十七年十二月二十八日方列為拒絕往來戶，此
        有該行八十八年十二月十六日玉板橋字第八八００九八六號函附本院卷可稽
        ，是被告之友人林秋雄係在被告上開支票成為拒絕往來戶之前即已交付支票
        予自訴人，且交付之時該支票帳戶之往來亦屬正常，亦難認被告與林秋雄有
        何詐欺取財之犯意聯絡。
  （三）末查被告在非其向自訴人訂購傢俱之情況下，仍與自訴人就其名義所簽發之
        支票與自訴人成立和解，此有本院八十九年度附民字第一六九號和解筆錄一
        份附本院卷可稽，則由被告積極負責清償其所欠負自訴人該二十萬元乙節觀
        之，被告應無如自訴人所認有何不法所有之犯意甚明。
六、綜上所述，自訴人認被告甲○○所犯有之詐欺取財罪嫌，因被告所為尚與刑法上
    詐欺取財罪之構成要件有間，尚難認被告該當有刑法上詐欺取財罪之罪責，此外
    復查無其他積極證據足資證明被告有何詐欺取財之犯行，既不能證明被告犯罪，
    核諸前揭說明，自應由本院為被告無罪之諭知。
據上論斷，應依刑事訴訟法第三百四十三條、第三百零一條第一項，判決如主文。
中      華      民      國    八十九    年      五      月    二十六    日
                                      臺灣臺北地方法院刑事第三庭
                                          法  官  葉  建  廷
右正本證明與原本無異。
如不服本判決，應於判決送達後十日內向本院提出上訴狀 (應附繕本) ，上訴於
臺灣高等法院。
                                          書記官  許  婉  如
中      華      民      國    八十九    年      五      月    二十六    日


司法院資訊處製作；財團法人民間司法改革基金會備份。
